【裁判字號】    99,抗,23
【裁判日期】    990318
【裁判案由】    聲請具保停止羈押
【裁判全文】
臺灣高等法院花蓮分院刑事裁定            99年度抗字第23號
抗  告  人  甲○○
即  被  告
上列抗告人因涉嫌違反森林法案件，不服中華民國99年3月10日
臺灣臺東地方法院99年度偵聲字第6號裁定，提起抗告，本院裁
定如下：
    主  文
原裁定撤銷，發回臺灣臺東地方法院。
    理  由
一、本件原聲請人即臺灣臺東地方法院檢察署檢察官聲請羈押意
    旨略以：被告甲○○等3人與綽號「阿弟仔」年籍不詳男子
    及不知情之劉正平，於民國99年3月5日上午9時許，前往臺
    東縣大武鄉第25-27林班地，由劉正平開怪手整地，方便運
    送樹木，其餘之人則負責砍伐香楠、櫸木各1棵，於砍倒樹
    木尚未運出之際為警當場查獲而未遂其犯行，因認被告涉有
    森林法第52條第1項第4款、第2項之竊取森林主產物未遂罪
    嫌，且被告雖否認犯行，但經劉正平供述明確，並有採伐工
    具等足以證明，而依劉正平供述尚有「阿弟仔」及另名男子
    在逃，認有勾串共犯之虞，聲請原法院裁定予以羈押禁見。
    原裁定則以：抗告人原經值班法官認其涉犯森林法第52條第
    2項、第1項第4款之罪，犯罪嫌疑重大，並有逃亡之虞，惟
    無羈押必要，裁定命提出新台幣（下同）10萬元具保後釋放
    ，惟抗告人迄當日凌晨2時45分仍覓保無著，因認有羈押之
    必要，依刑事訴訟法第101條第1項第1款規定裁定准予羈押
    ，已變更原准予具保之裁定，改命依羈押裁定處理，原具保
    裁定已失其效力，抗告人家屬自不得再依先前具保裁定請求
    具保。且聲請人以上開理由聲請具保停止羈押，經依規定徵
    詢檢察官意見，認被告有犯罪前科，且未坦承犯行，原羈押
    原因未消滅，並有2同案被告在逃，應予羈押。因認原羈押
    原因尚未消滅。又本案既尚在偵查中，羈押之必要性不能因
    具保而消滅，聲請人所陳，核與羈押原因與必要性之判斷不
    生影響，亦與上揭條文其餘法定停止羈押事由不符，而駁回
    具保停止羈押之聲請。
二、抗告意旨略以：抗告人於99年3月7日凌晨1時40分業經99年
    度聲羈字第12號裁定認無勾串共犯之虞，而裁定准予10萬元
    交保，因當時為凌晨時分，家屬遠在基隆，無法趕至臺東，
    次日即週一，家屬籌足保證金後前往臺東欲辦理交保手續，
    經告知不准交保，該原裁定既准予交保且已以書面對外發生
    效力，縱其上註記「聯絡檢察官對於甲○○、李奇鑫二人之
    具保表示意見」，在未另有其他變更原准予交保裁定前，原
    交保之裁定應仍屬有效。抗告人家遠在基隆，除距離臺東遙
    遠外，尚須四處籌10萬元之交保費用，原裁定竟以「覓保無
    著，而予羈押」，顯然未考量家屬離臺東距離遙遠及籌措保
    證金亦需時間之因素，如因囿於未註記「如籌足保證金則准
    予交保」之意旨，斷然駁回具保停止羈押之裁定，於法顯有
    違原裁定之意旨，於情則未考量家屬離臺東地院遙遠及籌措
    保證金所需時間因素，均有不當等語。
三、經查：
（一）按羈押係拘束刑事被告身體自由，並將其收押於一定處所
      ，係干預身體自由最大之強制處分，此一保全程序旨在防
      止被告逃亡、保全證據及確保刑事偵查、審判、執行程序
      順利進行，實現國家刑罰權，以維護社會秩序及安全，有
      司法院大法官會議解釋第392號、第653號、第665號解釋
      可參。再按，被告經法官訊問後，認為犯罪嫌疑重大，而
      有逃亡或有事實足認為有逃亡之虞者，非予羈押，顯難進
      行追訴、審判或執行者，得羈押之，有刑事訴訟法第101
      條第1項第1款定有明文。然所謂「有逃亡之虞」，必須事
      實上足認被告釋放後確有逃亡之危險，並非漫無限制，祇
      須被告犯罪嫌疑重大，均可視為有逃亡之虞，而概予羈押
      ，此亦有最高法院23年抗字第106號判例參照。末按，羈
      押既係干預身體自由最大之強制處分，與憲法第8條所保
      障之人身自由間存有緊張關係，是兩者間應有法律保留原
      則、明確性原則及必要性原則之適用，以謀其不協，彌縫
      其闕，求符憲法法治國之基本立國精神。是以羈押審理，
      法院應就具體個案情節，如個人生活狀況、品行、智識教
      育程度、犯後態度、經濟狀況及其家庭結構等因素，再與
      侵害法益之損害及造成社會動盪不安程度相較，是否仍有
      命該被告具保、責付或限制住居等侵害較小之手段，均不
      足以確保追訴、審判或執行程序之順利進行而有羈押之必
      要，一一詳予考量。
（二）本案抗告人被訴違反森林法第52條第2項、第1項第4款罪
      嫌，經原審認犯罪嫌疑重大，有事實足認有逃亡之虞而予
      羈押。然考量抗告人於99年3月7日凌晨1時36分甫經訊問
      ，於訊問完畢後，先經認無勾串共犯或湮滅變造證據之虞
      ，命以10萬元交保，其住所又在基隆，並同日凌晨2時45
      分許經陳報覓保無著後，即以上開理由認有羈押必要裁定
      予以羈押（此詳見臺灣臺東地方法院99年度聲羈字第12號
      卷影本）。惟依卷附資料，僅係於約1小時後於無法覓保
      外，並未見有何事實足認被告釋放後確有逃亡之危險，且
      未見檢察官就此部分提出事證予以釋明，此部分自應由聲
      請羈押之檢察官予以補足，方足以為認定抗告人是否有逃
      亡之虞之判斷。是本件抗告人是否有逃亡之虞，及其於隔
      日若提出相當之保證金，是否仍不足擔保日後審判及刑罰
      權之行使，而無准予具保停止羈押之餘地，非無研求之餘
      地，此部分於卷內均未見有足以判斷之依據。況檢察官主
      張有共犯部分與上開事實之判斷有何關連？是否足以影響
      上開事實之判斷？顯均有疑問。抗告意旨指摘原裁定不當
      ，即非全然無據。以上各節，俱與抗告人是否非予羈押顯
      難進行追訴及審判之判斷有關，自應由本院將原裁定撤銷
      ，由原法院就近開庭由檢察官及抗告人就上開疑點予以釐
      清後，再依法為妥適之裁定。
（三）再按「被告及得為其輔佐人之人或辯護人，得隨時具保，
      向法院聲請停止羈押。又前開停止羈押之審查，法院得聽
      取被告、辯護人或得為被告輔佐人之人陳述意見。」此於
      刑事訴訟法第110條第1項、第3項準用同法第107條第3項
      ，定有明文。依卷內資料所示，原裁定聲請人陳永法與被
      告是否確屬3親等內旁系血親之部分，並未提出證據證明
      ，此部分既經發回須併予注意。
四、據上論斷，依刑事訴訟法第413條前段，裁定如主文。
中    華    民    國    99    年    3     月    18    日
                         審判長法  官  何方興
                               法  官  林碧玲
                               法  官  王紋瑩
以上正本證明與原本無異。
本件不得再抗告。
中    華    民    國    99    年    3     月    18    日
                               書記官  李芸宜

司法院資訊處製作；財團法人民間司法改革基金會備份。
